【裁判字號】    98,抗,99
【裁判日期】    980506
【裁判案由】    聲請管收
【裁判全文】
臺灣高等法院臺南分院民事裁定  98年度抗字第99號
抗  告  人  甲○○
                        樓之1.
                      （現在臺灣台南看守所管收中）
上抗告人因滯納九十四年度土地增值稅等行政執行事件，經相對
人法務部行政執行署台南行政執行處聲請管收，抗告人對於中華
民國九十八年三月二十六日臺灣臺南地方法院所為裁定（九十八
年度管字第一號），提起抗告，本院裁定如下：
      主      文
抗告駁回。
抗告程序費用新台幣壹仟元由抗告人負擔。
      理      由
一、抗告意旨略以：原法院認定伊顯有履行義務可能，故不履行
    而裁定管收者，係依據伊之銀行帳戶於九十三年、九十四年
    間確有大筆金額進出為其裁定理由；惟相對人並未提出伊近
    期之帳戶進出資料以供比對，不足以證明伊現在仍有履行義
    務可能。且伊之家境勉強得以維持生活，父親係以開計程車
    為業，收入並不穩定，母親係家庭管理，均年事已高。伊於
    未管收前幫忙父親開計程車，收入有限，管收後家庭經濟更
    陷入困境，請准予釋放，以便工作貼補家用等語。
二、按行政執行之義務人顯有履行義務之可能，故不履行，而有
    管收必要者，行政執行官於訊問義務人後，得聲請法院裁定
    管收之，此觀行政執行法第十七條第五項第一款規定至明。
三、查：
（一）抗告人因滯納九十四年度之土地增值稅，合計金額達新台
      幣（下同）四千三百八十二萬一千九百零八元，經移送機
      關限期繳納，惟逾期仍拒不繳納，而由移送機關移送予相
      對人以九十四年度土稅執專字第一一六六一九號等各執行
      案號受理在案，其執行尚未終結者，業據原法院核閱相對
      人提出之相關行政執行卷宗後，審認上情無誤。
（二）其次，抗告人與第三人間所為土地買賣之交易期間為九十
      三年二月十八日至同年五月二十六日，其土地買賣交易金
      額總計達一億四千五百九十二萬二千七百二十五元者，此
      亦有移送機關檢送之抗告人九十四年度土地增值稅申報書
      附於執行卷（參見九十五年度土稅執特專字第三二五０六
      ～三一五一二號卷第一五四頁以下）可參。參照證人即代
      辦相關土地業務之代理人陳義榮、陳淑萍於相對人訊問時
      之證述（參見上揭執行卷宗第一八０頁、第一八六頁），
      亦足認抗告人確實親身參與相關土地買賣等交易流程。此
      外，抗告人所有台灣銀行永康分行帳戶，於九十三年、九
      十四年期間，單筆存入金額達一百萬元以上者，多達三十
      餘筆，其中九十四年三月九日存入之金額更高達六百一十
      餘萬元；至於其所有花旗銀行台南分公司帳戶，於九十三
      年七月十六日當日亦存入五百萬元等情，並有相關交易明
      細附於上揭執行卷宗第二一四頁至第二二０頁、第二四七
      頁可按，且為抗告人不爭執之事實；足見抗告人於九十三
      、四年間之金錢收入頗豐，相對人主張抗告人顯有履行繳
      納稅款義務之可能者，應堪採信。
（三）相對人為暸解抗告人上開資金流向，於九十八年三月二十
      六日詢問抗告人時，抗告人仍陳稱因與第三人陳文豪為朋
      友關係，而將其所有上開金融帳戶交陳文豪使用云云，惟
      竟無法提供陳文豪之年籍及相關聯絡資料，核與情理不符
      ，其所辯不足採信。抗告人於九十三、四年間確有上開鉅
      額款項存入帳戶，惟拒不交待款項之流向，相對人據以主
      張抗告人顯有履行義務之可能，而故不履行者，同堪信採
      。
（四）抗告人雖抗辯：相對人並未提出伊帳戶之近期進出資料，
      不足以證明伊現在有履行義務之可能云云；惟抗告人既於
      九十三、四年間有鉅額資金存入其金融帳戶，衡情，堪認
      其有相當程度之籌集資金能力。嗣抗告人因故意不履行繳
      納稅款義務，而未繼續利用上開金融帳戶存、提資金，復
      不願交待鉅額款項之流向，致相對人無法追蹤其近期之資
      金進出明細，核係情理之常；且由此更足見抗告人確有故
      不履行繳納稅義務之惡意至明。抗告人抗辯其現在並無履
      行義務可能云云，核係事後飾卸之詞，委不足採。
（五）綜上，抗告人因買賣土地而獲取上億元價金，且於九十三
      、四年之買賣土地期間，其所有銀行帳戶內確有多筆鉅額
      款項存入，若以之履行繳納義務，顯非難事。乃竟不願清
      償分文土地增值稅款，相對人為促義務人履行清償稅款義
      務，並維護國家稅收之公平，於訊問抗告人後，認其顯有
      履行義務之可能，而故不履行情形，且有管收必要者，尚
      非無據。原法院依相對人之聲請，裁定准自九十八年三月
      二十六日起將抗告人管收者，經核於法並無不合。抗告意
      旨指摘原裁定不當，求予廢棄，非有理由。
四、據上論結，本件抗告為無理由，依行政執行法第十七條第九
    項、民事訴訟法第四百九十五條之一第一項、第四百四十九
    條第一項、第九十五條、第七十八條，裁定如主文。
中    華    民    國    98    年    5     月    6     日
                    民事第三庭  審判長法  官  陳  光  秀
                                      法  官  曾  平  杉
                                      法  官  李  文  賢
上為正本係照原本作成。
如不服本裁定，僅得於收受本裁定正本送達後10日內以適用法規
顯有錯誤為理由，向本院提出再抗告狀（須附繕本）依法應繳納
抗告費新台幣1千元，並委任律師為訴訟代理人始可再抗告。
中    華    民    國    98    年    5    月    7      日
                                      書記官  劉  清  洪
【附記】
民事訴訟法第495條之1第2項準用同法第466條之1第1、2項規定
：
(1)對於第二審判決上訴，上訴人應委任律師為訴訟代理人。但上
  訴人或其法定代理人具有律師資格者，不在此限。
(2)上訴人之配偶、三親等內之血親、二親等內之姻親，或上訴人
  為法人、中央或地方機關時，其所屬專任人員具有律師資格並
  經法院認為適當者，亦得為第三審訴訟代理人。
民事訴訟法第466條之2：
  上訴人無資力委任訴訟代理人者，得依訴訟救助之規定，聲請
  第三審法院為之選任律師為其訴訟代理人。


司法院資訊處製作；財團法人民間司法改革基金會備份。
